【裁判字號】    95,台上,6485
【裁判日期】    951123
【裁判案由】    強盜
【裁判全文】
最高法院刑事判決            九十五年度台上字第六四八五號
上  訴  人  甲○○
            乙○○（原名陳志豪）
上列上訴人等因強盜案件，不服台灣高等法院高雄分院中華民國
九十五年八月三十一日第二審更審判決（九十五年度上更(二)字第
一八０號，起訴案號：台灣高雄地方法院檢察署八十九年度偵字
第四八六八、八十九年度少連偵字第一四五號），提起上訴，本
院判決如下：
    主  文
上訴駁回。
    理  由
按刑事訴訟法第三百七十七條規定：上訴於第三審法院，非以判
決違背法令為理由，不得為之。是提起第三審上訴，應以原判決
違背法令為理由，係屬法定要件。且必須依據卷內資料為具體之
指摘，並足據以辨認原判決已具備違背法令之形式，始屬相當。
本件原判決認定上訴人甲○○、乙○○（行為時均未滿二十歲）
，及少年丁○○（已判處罪刑確定）共同意圖為自己不法之所有
，於民國八十八年十月間某日凌晨四時許，三人均戴口罩同往高
雄市○○○路八號「阿麗檳榔攤」。由乙○○持可為兇器之西瓜
刀架住賣檳榔之丙○○脖子，將潘女押入廁所內。並喝令其不准
動、不准出聲，至使丙○○不能抗拒，再由甲○○搜刮抽屜內之
現金新台幣（下同）七千五百元。丁○○則在檳榔攤外把風。得
手後，三人逃離現場，每人分得贓款二千五百元花用等情。係以
上開事實，業據少年犯丁○○於警詢及偵、審中坦承不諱，並一
再指證甲○○確有參與共同強盜。另上訴人乙○○亦承認渠與丁
○○共同強盜財物；上訴人甲○○於第二次警詢中亦承認犯行，
核與被害人丙○○證述遭歹徒強盜財物之情節相符；且有西瓜刀
一把扣案為證。並明被害人丙○○被搶時，在畏懼倉惶之下，
未能看清檳榔攤外另有一人把風，因而僅指證二人行搶，尚非不
合情理，不能執此認為甲○○未參與犯案。又承辦警員伍吉平證
述，甲○○於八十九年二月十七日到分局應訊，正準備製作筆錄
時，甲○○因病昏倒，經送醫就診後回到警局。起初不承認，後
來承認，伊沒有刑求甲○○。當時丁○○及其父母均在場等語，
而證人即丁○○之父陳貽先證述，伊帶丁○○去警局投案，丁○
○供認伊與甲○○、乙○○共同犯案。約一、二小時後，甲○○
亦到場受訊，警察製作完丁○○筆錄，正要問甲○○時，甲○○
即昏倒，由伊與警員將甲○○送醫。返回警局後，甲○○即與丁
○○在一起，自始甲○○皆未被帶離伊視線外等情；且甲○○提
出之診斷證明書，僅記載其因罹患糖尿病，併頭暈及噁心而就診
，並無其他外傷之記載，是甲○○所為警詢中遭警刑求之抗辯，
不足採信。該份警詢筆錄係依甲○○自由意志之陳述所為，雖製
作筆錄時非全程連續錄音，但審酌此對甲○○在訴訟上之防禦權
並無影響，以及該強盜罪所生之危害，本於人權保障與社會安全
之均衡維護，應認該份筆錄有證據能力。又依警詢筆錄記載，警
察係於八十九年二月十七日十七時十五分開始製作甲○○之筆錄
，是日高雄市日沒時刻為十七時五十六分，是該份警詢筆錄亦未
違反不得於夜間詢問之規定等情。因認上訴人二人犯行明確，復
述上訴人等行為後，懲治盜匪條例於九十一年一月三十日公布
廢止，同日又公布修正刑法第三百三十條加重強盜罪，以為取代
，比較新舊法結果，以適用後者為有利於上訴人；亦無因該盜匪
條例之廢止，而應回復適用修正前刑法相關條文之餘地。因而撤
銷第一審判決，改判論處上訴人甲○○、乙○○意圖為自己不法
之所有，結夥三人以上，攜帶兇器，以強暴至使不能抗拒，而取
他人之物罪刑。已詳其所憑之證據及認定之理由。而以上訴人
甲○○否認犯行，及其所辯遭警刑求逼供始承認犯行，且丁○○
曾偷伊手機，遭伊毆打，因此懷恨誣陷伊等情，係飾詞卸責；另
上訴人乙○○僅承認與丁○○共同犯案，否認甲○○參與犯罪云
云，係勾串迴護之詞，均如何不足採信，於判決理由內詳予指駁
及說明。從形式上觀察，原判決並無認事、採證違背證據法則之
情事。上訴人等上訴意旨，乙○○部分略以，(一)、原審於九十五
年八月二十四日未提示丁○○在警詢及偵查中之筆錄。(二)、乙○
○之自白與丁○○所供不符，且丁○○供詞矛盾。(三)、原判決對
作案所用西瓜刀是否不詳姓名之人所藏，以及上訴人等三人是否
均頭戴帽子犯案，前後認定不一致。(四)、原判決未適用修正前刑
法第三百三十條論處，亦欠允當。(五)、原審未依刑法第五十九條
酌減其刑，難謂妥適。甲○○部分略以，(一)、甲○○遭警察刑求
逼供，其八十九年二月十七日警詢筆錄並無證據能力，而且在當
日十九時至二十一時詢問完畢，違反夜間訊問之規定。(二)、丁○
○之供詞不僅前後不一，且與乙○○及被害人丙○○之陳述不符
。不足做為認定不利於甲○○之證據。(三)、上述警詢筆錄之錄音
未全程連續，不能作為證據。(四)、原判決認定乙○○所為有利於
甲○○之供述，係勾串之詞，顯欠公允。(五)、八十九年二月十七
日警詢中甲○○係遭警員伍吉平毆打刑求送醫，否則八十九年二
月十二日第一次警詢時未承認，何以會在同年月十七日第二次警
詢時承認犯罪。又第一次警詢時甲○○檢舉丁○○、乙○○犯案
，丁○○才反咬甲○○共犯。(六)、原判決未適用修正前刑法第三
百三十條論處，亦欠允當各等語。惟查，核閱原審九十五年八月
二十四日審判筆錄，記載「審判長問：對證人丁○○之證言有何
意見？（提示並告以要旨）」「被告甲○○答：不實在。」「被
告乙○○答：沒有意見」等詞，足見乙○○上訴意旨第一點所云
，與卷證資料不合，自非合法之第三審上訴理由。至其餘上訴意
旨，或為單純事實上之爭執，或係對原審法院認事、採證職權之
適法行使，或係對原判決已說明論斷之事項及與待證事實無關之
枝節問題，專憑己見，任意爭辯，俱非依據卷證資料具體指摘原
判決認事、採證及所為論斷有何違背法令，不足據以辨認原判決
已具備違法之情事。本件上訴人等之上訴均違背法律上之程式，
均應予駁回。
據上論結，應依刑事訴訟法第三百九十五條前段，判決如主文。
中    華    民    國  九十五  年   十一   月  二十三  日
                      最高法院刑事第四庭
                          審判長法官  吳  雄  銘
                                法官  池  啟  明
                                法官  郭  毓  洲
                                法官  韓  金  秀
                                法官  黃  梅  月
      本件正本證明與原本無異
                                      書  記  官
中    華    民    國  九十五  年   十一   月  二十八  日
                                                      J


司法院資訊處製作；財團法人民間司法改革基金會備份。
